臺灣新北地方法院刑事判決　
110年度易字第752號
公  訴  人  臺灣新北地方檢察署檢察官
被      告  劉政維



選任辯護人  許亞哲律師
            吳存富律師
            張立民律師
上列被告因詐欺案件，經檢察官提起公訴（109年度偵字第33765
號），本院判決如下：
    主  文
劉政維幫助犯洗錢防制法第十四條第二項、第一項之一般洗錢未
遂罪，處有期徒刑參月，併科罰金新臺幣壹萬元，罰金如易服勞
役，以新臺幣壹仟元折算壹日。
    事  實
一、劉政維已預見將金融機構帳戶金融卡、密碼等物提供他人使
    用，可能幫助作為不法收取及提領款項之用，並遮斷資金流
    動軌跡，而掩飾、隱匿不法犯罪所得，竟容任該結果發生，
    基於幫助洗錢及詐欺取財之不確定故意，於民國109年6月12
    日前某日，在不詳地點，將其申辦之兆豐商業銀行帳號000-
    00000000000號帳戶（下稱兆豐銀行帳戶）之存摺、提款卡
    及密碼，交給真實姓名年籍不詳之成年人所屬之詐欺集團，
    以此方式幫助詐欺集團向他人詐取財物。嗣該詐欺集團成員
    取得上開帳戶資料後，即基於洗錢及意圖為自己不法所有之
    詐欺犯意聯絡，於109年6月12日17時49分許，佯裝網購平台
    人員，撥打電話予許庭瑄，佯稱許庭瑄因簽收錯誤，將造成
    連續扣款，要求其依指示匯款云云，致許庭瑄陷於錯誤而匯
    款，其中2筆於109年6月12日18時54分許、18時55分許，各
    匯款新台幣（下同）49,985元，49,985元至兆豐銀行帳戶，
    以製造金流斷點，使司法機關難以溯源追查，而掩飾、隱匿
    特定犯罪所得之去向及所在，劉政維則以此手法，幫助該詐
    欺集團成員洗錢及詐欺取財。嗣因許庭瑄及時報警，詐騙集
    團成員未即領取前開款項而查悉上情。
二、案經許庭瑄訴由新北市政府警察局中和分局移請臺灣新北地
    方檢察署檢察官偵查起訴。
    理  由
壹、程序部分
一、證據能力部分：
（一）按被告以外之人於審判外之言詞或書面陳述，除法律有規
      定者外，不得作為證據，刑事訴訟法第159條第1項固有明
      文。惟被告以外之人於審判外之陳述，經當事人於審判程
      序同意作為證據，法院審酌該言詞陳述或書面陳述作成時
      之情況，認為適當者，亦得為證據；當事人、代理人或辯
      護人於法院調查證據時，知有上開刑事訴訟法第159條第1
      項不得為證據之情形，而未於言詞辯論終結前聲明異議者
      ，視為有前項之同意，刑事訴訟法第159條之5亦有明文。
      查本判決下列引用之被告劉政維以外之人於審判外之陳述
      ，雖屬傳聞證據，惟因檢察官、被告及辯護人於本院審理
      程序同意該等證據之證據能力（見院卷第257頁），迄言
      詞辯論終結時亦未聲明異議（見院卷第270頁），本院審
      酌各該證據作成之情況，核無非法取證或證明力明顯偏低
      之瑕疵，以之作為證據，應屬適當，依前揭法條規定，認
      均有證據能力。
（二）次按刑事訴訟法第159條至第159條之5有關傳聞法則之規
      定，乃對於被告以外之人於審判外之言詞或書面陳述之供
      述證據所為之規範；至非供述證據之書證、物證則無傳聞
      法則規定之適用，如該非供述證據非出於違法取得，並已
      依法踐行調查程序，即不能謂其無證據能力。查下列非供
      述證據，並無證據證明係出於違法取得之情形，復經本院
      依法踐行調查程序，自均有證據能力。
貳、實體部分
一、認定犯罪事實所憑之證據及理由：
    訊據被告矢口否認有何幫助詐欺、洗錢犯行，並辯稱：我的
    帳戶是連同雨衣、包包、以及其他3家銀行即中國信託、華
    南、郵局等帳戶在6月16日發現遺失，原本是放在機車車廂
    內，把密碼寫在紙條上連同存摺放在一起，我當時發現4本
    存摺、2張提款卡都不見，有去兆豐銀行辦理掛失以及去警
    局報遺失存摺、提款卡，兆豐銀行有補存摺給我，但要我去
    警局報案，華南銀行說可以辦掛失、不能補發存摺提款卡，
    要等警局通知，中國信託及郵局的提款卡在自己身上，當時
    發現沒有異常，我也就沒有掛失云云；辯護人並為被告辯以
    ：告訴人匯入之款項未經領取，故被告的狀況與一般提供帳
    戶給詐騙集團使用之人不同，且日常生活個人帳號密碼甚多
    ，因此將密碼寫在存摺上乃人之常情，再者被告兆豐銀行的
    存摺提款卡是一起遺失，因此才會使得詐騙集團得以獨佔該
    帳戶且完全使用等語。經查：
（一）本案所涉兆豐銀行帳戶為被告所申辦，嗣後該帳戶遭詐騙
      集團使用，告訴人許庭瑄遭不詳之詐欺集團成員詐騙，並
      匯款至被告兆豐銀行帳戶內等情，有告訴人許庭瑄於警詢
      中之證述，並有兆豐國際商業銀行股份有限公司109年7月
      20日帳戶開戶基本資料與歷史交易明細、兆豐國際商業銀
      行股份有限公司109年10月13日函附歷史交易明細暨掛失
      補發變更紀錄在卷可參（見109年度偵字第33765號卷【下
      稱偵二卷】第9-10、17-20、67-71頁），且此為被告所不
      爭執，是上開事實，堪以認定。
（二）至被告及辯護人雖以前揭情詞置辯，然：
　　1.就詐欺集團之運作而言，其等既知利用他人之帳戶掩飾犯
      罪所得，應知社會上一般人如帳戶提款卡、密碼遺失，為
      防止拾得或竊得之人盜領其存款或供作不法使用，必會於
      發現後立即報警或向金融機構辦理掛失止付。在此情形下
      ，取得該帳戶之詐欺正犯自當儘快使用該帳戶後棄置該帳
      戶，以免原持有人發現後向銀行掛失並通報警方，使詐欺
      正犯冒著無法取得詐欺所得款項，甚至暴露於遭警方鎖定
      之風險中。查被告兆豐銀行帳戶於109年6月11日曾提領現
      金1,000元後，帳戶餘額呈現0元，翌日前開帳戶即遭詐騙
      集團利用，詐騙告訴人分別匯款49,985、49,985元，此有
      被告兆豐國際商業銀行股份有限公司109年7月20日帳戶開
      戶基本資料與歷史交易明細可佐（見偵二卷第19頁），足
      認被告整理帳戶之時點應為109年6月11日，而本案之詐欺
      集團成員是於109年6月12日方使用兆豐銀行帳戶供詐欺告
      訴人匯款；且告訴人因受詐欺而匯款之金額合計高達99,9
      70元，犯罪之詐欺集團成員若非確定該帳戶所有人不會報
      警或掛失止付，當不至於以該帳戶從事犯罪，足見前述帳
      戶之提款卡及密碼應係被告自行交付他人使用。
　　2.又被告自陳於109年6月16日前往兆豐銀行辦理掛失，然斯
      時被告之帳戶已成為警示帳戶，此亦有被告於偵訊中陳述
      明確，並有兆豐國際商業銀行股份有限公司109年10月13
      日函附掛失補發變更紀錄在卷可參（見偵二卷第83-84、7
      0頁）。而證人許庭瑄於警詢時陳稱：我轉帳完畢後就發
      現可能被騙，所以到派出所報案等語（見偵二卷第9-10頁
      ），且被告兆豐銀行帳戶旋即於同日23時28分經通報為警
      示帳戶，此有金融機構聯防機制通報單可查（見偵二卷第
      30頁），故本案詐騙集團未即提領兆豐銀行帳戶內之款項
      ，乃係因告訴人機警、及時報案所致，因而詐騙集團未即
      提領帳戶內款項，又被告前往掛失時間為109年6月16日，
      距離告訴人遭詐騙之109年6月12日，期間已相隔4日，故
      其兆豐銀行帳戶內款項未遭提領，並非因被告辦理掛失所
      致，故被告及辯護人上開所辯，亦難採信。
    3.按刑法上之故意，分為直接故意（確定故意）與間接故意
      （不確定故意）。「行為人對於構成犯罪之事實，明知並
      有意使其發生者」為直接故意，「行為人對於構成犯罪之
      事實，預見其發生而其發生並不違背其本意者」為間接故
      意。於金融機構開設帳戶，請領存摺及提款卡，係針對個
      人身分之社會信用而予以資金流通，具有強烈之屬人性格
      ，而金融帳戶作為個人理財之工具，申請開設並無任何特
      殊之限制，一般民眾皆得以存入最低開戶金額之方式申請
      取得，且同一人均得在不同之金融機構申請數個存款帳戶
      使用，此乃眾所週知之事實。故一旦有人使用他人帳戶，
      依一般常識，極易判斷係隱身幕後之人基於使用他人帳戶
      ，規避存提款不易遭偵查機關循線追查之考慮而為，自可
      產生與不法犯罪目的相關之合理懷疑；況詐欺正犯利用人
      頭帳戶轉帳詐欺之案件，近年來報章新聞多所披露，復經
      政府多方宣導，一般民眾對此種利用人頭帳戶之犯案手法
      ，自應知悉而有所預見。故被告將該帳戶之提款卡及密碼
      交付予詐欺集團成員供其使用，就詐欺集團成員利用該帳
      戶實施詐欺犯行，自應有預見，且不違背其本意，被告竟
      交付並容認其等使用，則被告有幫助他人詐欺之不確定故
      意，足以認定。
  　4.按行為人提供金融帳戶提款卡及密碼予不認識之人，非屬
      洗錢防制法第2條所稱之洗錢行為，不成立同法第14條第1
      項一般洗錢罪之正犯；如行為人主觀上認識該帳戶可能作
      為收受及提領特定犯罪所得使用，他人提領後即產生遮斷
      資金流動軌跡以逃避國家追訴、處罰之效果，仍基於幫助
      之犯意而提供，應論以幫助犯同法第14條第1項之一般洗
      錢罪（最高法院108年度台上大字第3101號刑事裁定意旨
      參照）。被告率然提供本案帳戶予不詳之人用以操作不明
      金流進出之用，足認被告主觀上應已預見本案帳戶嗣後將
      淪為不明金流掩飾、隱匿之工具，且在款項之存、提過程
      中，犯罪行為人之真實身分亦遭隱匿，並導致檢警查緝上
      之困難，被告仍予容任，是被告主觀上應有縱使發生上情
      亦不違背其本意，而有幫助洗錢之不確定故意。
（三）綜上所述，本案事證明確，被告犯行足以認定，應予依法
      論科。　　　
二、論罪之法律適用及量刑之審酌情形：
（一）罪名
　    按刑法上之幫助犯，係對於犯罪與正犯有共同之認識，而
      以幫助之意思，對於正犯資以助力，而未參與實施犯罪之
      行為者而言（最高法院73年度台上字第2898號、75年度台
      上字第1509號、88年度台上字第1270號判決意旨參照）。
      查被告將本案帳戶提供予他人，雖非直接實行詐欺取財及
      掩飾、隱匿詐欺犯罪所得之去向及所在之構成要件行為，
      惟被告已預見提供本案帳戶之行為，會對本案詐欺集團成
      員遂行詐欺取財，以及掩飾、隱匿詐欺犯罪所得之去向及
      所在資以助力，有利詐欺取財及洗錢之實行，然告訴人受
      騙款項，未領出之款項既經警示圈存，尚未發生製造金流
      斷點，掩飾詐欺犯罪所得去向、所在之結果，因而未能得
      逞，此洗錢部分犯罪尚屬未遂。是核被告所為，係犯刑法
      第30條第1項前段、第339條第1項之幫助詐欺取財罪及刑
      法第30條第1項前段、洗錢防制法第14條第2項、第1項之
      幫助一般洗錢未遂罪。　　　　
（二）罪數
　　　被告所犯前揭幫助詐欺取財及幫助洗錢未遂罪，屬一行為
      同時觸犯二罪名，為想像競合犯，應依刑法第55條規定從
      一重之幫助洗錢未遂罪論處。
（三）併予審理
　　　起訴書雖未論及刑法第30條第1項前段、洗錢防制法第14
      條第2項、第1項之幫助洗錢未遂罪，惟此部分犯行與前開
      經論罪科刑之幫助詐欺犯行有裁判上一罪關係，且於審理
      時業已告知被告涉犯上述法條（見院卷第256頁），並使
      被告為答辯，對其刑事辯護防禦權並不生不利影響，本院
      自仍應予審理。
（四）刑之減輕
　　1.被告係基於幫助之犯意，而並未實際參與詐欺取財及洗錢
      未遂犯行，所犯情節較正犯輕微，為幫助犯，爰依刑法第
      30條第2項規定減輕其刑。
　　2.又被告幫助一般洗錢之犯罪行為尚屬未遂，已如前述，爰
      依刑法第25條第2項規定，按既遂犯之刑度減輕其刑。本
      案同有上述減輕事由，並依法遞減之。　
（五）量刑
　　　爰以行為人之責任為基礎，並審酌被告交付金融帳戶予詐
      欺集團使用，助長詐騙財產犯罪之風氣，造成無辜民眾受
      騙而受有金錢損失，並擾亂金融交易往來秩序及社會正常
      交易安全，且亦因被告之行為，而有掩飾犯罪所得之去向
      ，致使執法人員難以追查正犯之真實身分之虞，然衡酌被
      告雖為否認之犯後態度，卻與告訴人達成和解，有刑事答
      辯二狀及雙方和解書可佐（見院卷第319-323頁），已填
      補告訴人之損失，暨其犯罪手段、其於審理時陳稱為大學
      生，就讀企業管理學系，協助母親經營麵店等語（見院卷
      第267頁）等一切情狀，量處如主文所示之刑，並就罰金
      刑部分諭知易服勞役之折算標準。
據上論斷，應依刑事訴訟法第299 條第1項前段，判決如主文。 
本案由檢察官張啟聰偵查起訴、經檢察官王凌亞到庭執行職務。
中　　華　　民　　國　　111 　年　　5 　　月　　4　　日
                  刑事第十庭   審判長法  官  謝梨敏

                                     法　官　黃秀敏

                                     法　官　謝茵絜 
上列正本證明與原本無異。
如不服本判決，應於判決送達後20日內敘明上訴理由，向本院提
出上訴狀 (應附繕本) ，上訴於臺灣高等法院。其未敘述上訴理
由者，應於上訴期間屆滿後20日內向本院補提理由書「切勿逕送
上級法院」。
                                     書記官   王昱平
中　　華　　民　　國　　111 　年　　5 　　月　　4 　　日
附錄本判決論罪之法律條文
中華民國刑法第339條
（普通詐欺罪）
意圖為自己或第三人不法之所有，以詐術使人將本人或第三人之
物交付者，處5年以下有期徒刑、拘役或科或併科50萬元以下罰
金。
以前項方法得財產上不法之利益或使第三人得之者，亦同。
前二項之未遂犯罰之。
洗錢防制法第14條
有第二條各款所列洗錢行為者，處7年以下有期徒刑，併科新臺
幣5百萬元以下罰金。
前項之未遂犯罰之。
前二項情形，不得科以超過其特定犯罪所定最重本刑之刑。